臺灣士林地方法院刑事判決
110年度交易字第106號
公  訴  人  臺灣士林地方檢察署檢察官
被      告  劉祖榮
選任辯護人  陳俊瑋律師
上列被告因過失傷害案件，經檢察官提起公訴（110年度偵字第8
210號），本院判決如下：
    主  文
劉祖榮無罪。
    理  由
一、公訴意旨略以：被告劉祖榮於民國109年8月15日11時22分許
    ，駕駛車牌號碼850-FT號營業用大客車（公車），沿臺北市士林
    區福國路由西往東方向行駛，行至該路段與福華路路口站牌前欲
    靠站時，本應注意進入停靠站前應漸漸減速停靠，不得任意
    驟然煞車，亦應注意乘客是否站穩始得進站煞車，且依當時
    情形又無不能注意之情事，竟疏未注意及此，並未漸漸減速
    停靠，復於無突發狀況下即驟然急煞車，致當時正從座位起
    身，雙手抓緊椅背站立準備下車之乘客即告訴人李美如因瞬
    間煞車之慣性作用而失去重心並往前跌倒，並造成下背部疼
    痛之傷害。因認被告涉犯刑法第284 條前段之過失傷害罪嫌
    。
二、按犯罪事實應依證據認定之，無證據不得認定犯罪事實，刑
    事訴訟法第154條第2項定有明文。刑事訴訟上證明之資料，
    無論其為直接或間接證據，均須達於通常一般之人均不致有
    所懷疑，而得確信其為真實之程度，始得據為有罪之認定，
    若關於被告是否犯罪之證明未能達此程度，而有合理懷疑之
    存在，致使無從形成有罪之確信，根據「罪證有疑，利於被
    告」之證據法則，即不得遽為不利被告之認定。又按刑事訴
    訟法第161條第1項規定：檢察官就被告犯罪事實，應負舉證
    責任，並指出證明之方法。因此，檢察官對於起訴之犯罪事
    實，應負提出證據及說服之實質舉證責任。倘其所提出之證
    據，不足為被告有罪之積極證明，或其指出證明之方法，無
    從說服法院以形成被告有罪之心證，基於無罪推定之原則，
    自應為被告無罪判決之諭知。
三、檢察官認為被告涉犯過失傷害罪嫌，無非係以被告於警詢及
    檢察事務官詢問時之供述、告訴人於警詢及檢察事務官詢問
    時之指訴、臺北市政府警察局士林分局交通分隊道路交通事
    故現場圖、道路交通事故談話紀錄表、補充資料表、行車紀
    錄器光碟、行車紀錄器光碟翻拍照片、臺北榮民總醫院109
    年8月15日診斷證明書等證據為其主要論據（起訴書雖另記
    載「道路交通事故調查報告表(一)、(二)」，惟卷內並無此
    等報告表，應屬誤載）。訊據被告堅詞否認有何過失，辯稱
    ：其係正常減速，並無緊急煞車，其停車過程無過失。告訴
    人於案發當時未扶好扶手，導致其跌倒受傷等語。
四、經查：
（一）被告為公車司機，於上述時間、地點，駕駛公車沿線行駛
      ，於行經肇事路段欲靠站剎車時，準備下車之乘客即告訴
      人因煞車之慣性作用而失去重心並往前跌倒，受有下背部
      疼痛之傷害等情，為被告所承認（臺灣士林地方檢察署11
      0年度他字第765號卷【下稱他卷】第21至23、65至69頁）
      ，並經證人即告訴人於警詢及及檢察事務官詢問時證述明
      確（他卷第29、30、65至69頁），復有臺北市政府警察局
      士林分局交通分隊道路交通事故現場圖、道路交通事故談
      話紀錄表、補充資料表、行車紀錄器光碟、行車紀錄器光
      碟翻拍照片、臺北榮民總醫院109年8月15日診斷證明書在
      卷可稽（他卷第7、37至39、45至51頁），首堪認定。
（二）告訴人固於警詢、檢察事務官詢問時指稱被告緊急煞車導
      致其跌倒（他卷第29、30、65至69頁），然本院當庭勘驗
      公車行車監視器錄影畫面，勘驗結果略以：告訴人原站立
      於走道，右手扶椅背。影片時間16秒時，公車接近福國路
      、福華路口站牌時，靠右行駛。影片時間17秒時，此時告
      訴人轉身左手欲往前抓把手，被告剎車過程中，告訴人左
      側橫向往前跌倒（此時影片時間19至20秒處），被告車輛
      於影片時間21秒時剎停，此有本院110年8月24日勘驗筆錄
      暨錄影畫面擷圖在卷可稽（本院110年度交易字第106號卷
      【下稱交易卷】第27、28、33、34頁），顯示告訴人於車
      輛行進中站立於走道，右手扶椅背，嗣後於向左轉身並向
      前、左手欲往前抓把手之過程中跌倒，且參酌上開錄影畫
      面截圖，於告訴人跌倒過程中，車內之其他乘客未見有身
      體明顯前傾之晃動變化，尚無從認定被告有起訴意旨所稱
      驟然急煞之情形。
（三）而公車係供多數人共同搭乘之大眾交通運輸工具，乘客眾
      多，又公車車體龐大，行駛於市區道路路況多變，且本即
      需頻繁靠站停車供乘客上下車之情形，搭乘時無從如同一
      般小客車平穩，較為晃動，故司機駕駛公車所應注意者應
      為車輛前方之車前、左右方之車旁狀況，以及乘客上下車
      之安全狀況，而乘客於上車後應自行儘速就座，或於站立
      時應緊握扶手、吊環，並遵守乘車「安全警語」規定，以
      維護自身安全，尚難認公車駕駛負有隨時注意車內之眾多
      乘客是否站穩、有無扶握把手或穩坐座位等注意義務。而
      本件公車車廂內已明確標示「路況多變，請握緊扶手（桿
      ）」、「車輛停妥後再離座起身移動至車門處下車」等警
      語（見交易卷第59至63頁），告訴人本應知悉在公車行駛
      時，倘若未緊握扶手，極可能因正常之加、減速、轉彎等
      狀況，而傾倒受傷，卻未待車輛靠站停妥後再離座，且於
      車輛行進中未緊握扶手而於公車中移動，進而於公車靠站
      之減速過程中因所產生之物理慣性而發生跌倒意外，本次
      事故責任應由告訴人負擔，尚難認定被告於駕駛過程中有
      何驟然急煞或未注意乘客是否站穩始得進站煞車之過失。
（四）本案復經送臺北市車輛行車故鑑定會鑑定結果，其鑑定意見略以：依警方照片，肇事處近捷運芝山站（福國）公車停靠區，路面有臨鋪修補情形；復參考本案公車行車紀錄影像（十格畫面），影像時間11:14:13時，後方座位第一排走道間站立一位乘客，11:14:15許，告訴人左手持手杖，以左手碰觸該乘客，示意其讓位，11:14:18，告訴人起身站立於走道間，約11:14:27告訴人右手持手杖，左手刷下車卡，適本案公車駛至福國路與福華路口，右前方銀色小客車行經臨鋪柏油處，車身上下晃動，待11:14:30，本案公車亦駛至臨鋪柏油處時，告訴人右手掌勾著手杖，右手靠在扶桿上，左手欲拉左前方扶桿或把手時，重心不穩向前傾倒。由於告訴人跌倒前，其他在座乘客的頭部及身體並未向前傾，其他站立之乘客亦未傾倒，顯示本案公車當時並無操作不當情形，而係告訴人已跌倒後，方有緊急煞車情形，倘告訴人於車輛停止前，安座於座位上，或站立時緊握扶桿或把手，應可避免事故。綜上研析，告訴人「未緊握扶桿或把手」為肇事原因；被告駕駛營大客車，無肇事因素等語，有該鑑定會111年1月14日鑑定意見書在卷可按（交易卷第145至148頁），亦同本院之認定，故難認被告有何公訴人所指之任意驟然急煞或未注意乘客是否站穩始得進站煞車之過失情形。
（五）至公訴意旨所舉臺北市政府警察局士林分局交通現場圖、
      交通事故談話記錄表，僅係記載本案事故發生之現場狀況
      、被告、告訴人之年籍資料，尚無從作為被告有公訴意旨
      所指之過失之確證。另告訴人聲請將本案送臺北市車輛行
      車事故鑑定覆議委員會進行覆議，惟臺北市車輛行車故鑑
      定會參考行車紀錄器影像，所見內容與本院上開勘驗筆錄
      暨錄影畫面擷圖內容相符，則臺北市車輛行車故鑑定會綜
      合被告、告訴人、辯護人之陳述內容、警方事故處理資料
      、照片及行車紀錄器影像認定被告無肇事原因，難謂有何
      不妥，故本院認無再行送覆議之必要，附此敘明。
五、綜上所述，被告辯稱當時告訴人於案發當時未扶好扶手，導
    致其跌倒受傷等情，尚非全然無據，而告訴人指訴被告「驟
    然急煞」云云，復查無其他適合之補強證據足以擔保告訴指
    述之真實性。從而，本件除告訴人之單方指訴外，檢察官未
    能提出證明本件被告駕駛該公車有過失之積極證據，本院整
    體參考卷內訴訟資料，仍無從認定被告就本件駕駛行為有何
    公訴意旨所指之過失，本案即屬犯罪不能證明，依上述規定
    ，應諭知被告無罪之判決。
據上論斷，應依刑事訴訟法第301條第1項，判決如主文。
本案經檢察官白忠志提起公訴，檢察官李清友到庭執行職務。
中　　華　　民　　國　　111 　年　　3 　　月　　11　　日
                  刑事第四庭法  官  謝當颺
以上正本證明與原本無異。
如不服本判決，應於判決送達後20日內向本院提出上訴書狀，並
應敘述具體理由；其未敘述上訴理由者，應於上訴期間屆滿後20
日內向本院補提理由書（均須按他造當事人之人數附繕本），「
切勿逕送上級法院」。告訴人或被害人如對於本判決不服者，應
具備理由請求檢察官上訴，其上訴期間之計算係以檢察官判決正
本送達之日期為準。因疫情而遲誤不變期間，得向法院聲請回復
原狀。
　　　　　　　　　          書記官  郭如君
中　　華　　民　　國　　111 　年　　3 　　月　　14　　日